【裁判字號】    90,上易,563
【裁判日期】    891221
【裁判案由】    違反能源管理法
【裁判全文】
臺灣高等法院臺中分院刑事判決                      九十年度上易字第五六三號
    上訴人即被告  乙○○
    選任辯護人  張豐守
右上訴人因違反能源管理法案件，不服臺灣臺中地方法院八十九年度沙簡上字第二四
八號中華民國八十九年十二月二十一日第一審判決（聲請簡易處刑案號：臺灣臺中地
方法院檢察署八十九年度偵字第七四七七號，移送併辦案號：八十九年度偵字第一二
０六三號，經原審認不宜以簡易判決處刑，改依普通程序審理），提起上訴，本院判
決如左：
      主  文
原判決撤銷。
乙○○連續未經許可而經營中央主管機關指定之能源產品之銷售業務，處有期徒刑柒
月，併科罰金新台幣貳拾萬元，罰金如易服勞役，以罰金總額與六個月之日數比例折
算。
扣案之柴油共伍仟陸佰公升、加油槍貳支、抽油馬達壹具、油品計量計壹個及帳單貳
張均沒收。
      事  實
一、乙○○曾於民國八十八年五月間，因違反能源管理法案件，經臺灣臺中地方法院
    沙鹿簡易庭判處罰金新台幣六萬元確定，並於同年七月二十七日執行完畢（本件
    不構成累犯），猶不知悔改，基於概括犯意，明知柴油係經中央主管機關指定之
    能源產品，非經許可不得經營輸出、輸入、生產及銷售業務，竟仍未經許可，自
    八十九年一月初某日起，在台中縣龍井鄉○○段一二五三地號土地上設置柴油加
    油行，經營銷售柴油之業務（俗稱地下油行）。其方法為由乙○○先向不詳姓名
    之男子以每公升新台幣（下同）九元二角之價格購入柴油後，再以每公升十元之
    價格為前往其加油行加油之不特定車輛加油。嗣於同年五月五日上午十一時三十
    分許，在上開加油行為客人蔡新民駕駛之ＨＳ－七九七號大貨車加柴油時，為警
    當場查獲，並扣得其所有之柴油五千公升、加油槍一支、抽油馬達一具及油品計
    量計一個（以上物品除柴油採取二小礦泉水瓶之樣品送驗外，餘均交由乙○○保
    管）。乙○○經查獲後，復自同年五月十六日起，承前開同一概括犯意，在上開
    加油行，將以每公升十元價格向綽號「小林」之不詳姓名成年男子購入之柴油，
    再以十點八元之價格為前往其加油行加油之不特定車輛加油，而經營上開柴油之
    銷售業務。嗣於同年五月十九日上午十時許，在上開加油行為客人林潮珊駕駛之
    ＫＯ－０一八號聯結車加油時，為警當場查獲，並扣得其所有之柴油六百公升（
    除採取部分樣品送驗外，餘均交由乙○○保管）、加油槍一支及帳單兩張。
二、案經臺中縣警察局報告臺灣臺中地方法院檢察署檢察官偵查後，聲請簡易判決處
    刑及移送併辦。
      理  由
一、訊據被告乙○○對於右開事實坦承不諱，核與證人蔡新民、林潮珊在警訊、偵查
    中證稱情節相符，被告先後二次販售之油品，經抽取部分樣品送請中國石油股份
    有限公司煉製研究所研究組檢驗結果均認為是柴油一節，有中國石油股份有限公
    司煉製研究所研究組出具之編號ＦＵ00000000號及編號ＦＵ00000
    000號檢驗報告二份在卷可稽，並有先後二次查獲交由被告保管之柴油五千公
    升、六百公升、加油槍一支、抽油馬達一具、油品計量計一個，及扣案加油槍一
    支、帳單兩張、加油行照片八張附卷可資佐證，本件事證明確，被告之犯行應堪
    認定。
二、按柴油係能源管理法第二條第一款所稱之石油及其產品之能源，未經主管機關許
    可，不得銷售。故核被告所為，係犯能源管理法第二十條之一未經許可而經營中
    央主管機關指定之能源產品之銷售業務罪。被告先後二次未經許可而經營中央主
    管機關指定之能源產品之銷售業務行為，時間緊接，所犯罪名相同，顯係出於概
    括之犯意為之，為連續犯，爰依刑法第五十六條之規定以一罪論，並加重其刑。
    另被告自八十九年五月十六日以後之犯行，雖未據公訴人起訴，惟此與已起訴部
    分有連續犯之裁判上一罪關係，為起訴效力所及，自得一併審究。原審予以論科
    ，固非無見，惟原審認被告先後二次行為係單純之一罪，非連續犯，自有未洽。
    被告上訴意旨略以：１、能源管理法第二十條之一並無處罰未遂犯規定，本件被
    告被查獲時正為客人蔡新民、林潮珊加油，該柴油尚未移置於顧客之實力支配之
    下，被告亦未取得對價，銷售行為尚未完成，犯罪應屬未遂不罰。２、中央主管
    機關經濟部於八十五年六月二十六日以經（８５）能字第八五四六一一二四號函
    公告指定之能源產品，係指用於火星式內燃機作為燃料者，始為能源產品，原判
    決就本件柴油是否供人裝置火星著火式內燃機做為燃料使用未予認定，應屬撤銷
    改判原因，有臺灣高等法院八十七年度上易字第四一六號判決可參考。３、被告
    係因肢體殘障，謀職不易，迫於生計才不得已從事上開行業，且甫開始營業，即
    遭查獲，實無利得可言，且已坦承不諱，態度良好，原審量刑過重，有違比例原
    則，被告現已另謀正當職業擔任臨時工，且將結婚，請求宣告緩刑，以啟自新等
    語。惟查，被告於本院已自承其每日銷售柴油量約三、四百公升等語，足見其先
    後二次於被查獲前每日均有銷售完成之行為，並非尚未銷售完成即被查獲之未遂
    犯；再本件被告銷售者為柴油，符合經濟部公告能字第八八四六二二一九號涵指
    定之柴油規格，有前開中國石油股份有限公司檢驗報告可稽，選任辯護人提出之
    前開臺灣高等法院八十七年度上易字第四一六號判決及經濟部函所指用於火星式
    內燃機作為燃料者均是指汽油，與本件柴油並不相同，自無適用該函內容可言，
    上訴人執前詞指摘原判決不當，為無理由，然因原判決有上開未洽之處，仍應由
    本院予以撤銷改判。爰審酌被告之右手無名指及小指喪失機能，謀職不易（有台
    中縣梧棲鎮頂寮里里長鐘金水出具之證明書一紙在卷足憑），犯罪之動機及目的
    ，多次被查獲，仍不知悔改，惟犯罪後坦承不諱，態度尚佳，並已自八十九年六
    月一日起至紀木堂所經營之振坤土木包業擔任臨時工（有紀木堂出具之工作證明
    書一紙附卷可按），頗見悔意等一切情狀，量處如主文所示之刑及併科罰金新台
    幣二十萬元，並就罰金部分諭知易服勞役之折算標準。又扣案之柴油五千六百公
    升為管制之能源銷售產品，應依能源管理法第二十條之一後段之規定宣告沒收；
    另加油槍二支、抽油馬達一具、油品計量計一個及帳單兩張，均係被告所有供犯
    罪所用之物，應依刑法第三十八條第一項第二款之規定宣告沒收。末查，被告雖
    以其已有正當工作及婚期已訂為由，請求併為緩刑之宣告，惟查，被告前因未經
    許可經營銷售柴油業務，經臺灣臺中地方法院簡易庭判處罰金新臺幣六萬元確定
    並已執行完畢，有本院被告全國前案紀錄表一份在卷可稽，於執行完畢後，再度
    為同一犯行，並於八十九年五月五日被查獲後，仍再基於同一概括犯意，自同年
    月十六日起繼續銷售油品，足證其輕忽法紀及僥倖之心，已非罰金刑或得易科罰
    金之有期徒刑足收警惕之效，自不宜併予以緩刑之宣告，附此明。
據上論結，應依刑事訴訟法第三百六十九條第一項前段、第三百六十四條、第二百九
十九條第一項前段、能源管理法第二十條之一，刑法第十一條前段、第四十二條第三
項、第三十八條第一項第二款，罰金罰鍰提高標準條例第二條，判決如主文。
本案經檢察官甲○○到庭執行職務。
中      華      民      國      九十     年       五      月     一     日
                                  臺灣高等法院臺中分院刑事第八庭
                                        審判長法  官  羅  得  村
                                              法  官  劉  榮  服
                                              法  官  陳  賢  慧
右正本證明與原本無異。
不得上訴。
                                              書記官  許  麗  花
中      華      民      國      九十     年       五      月     二     日
附錄本案所犯法條全文參考法條：
能源管理法第二十條之一：未經許可而經營中央主管機關指定之能源產品之輸入、輸
出、生產、銷售業務者，處一年以下有期徒刑、拘役或科或併科新臺幣三十萬元以下
罰金，並得沒收其輸入、輸出、生產、銷售之產品。                          Ｆ


司法院資訊處製作；財團法人民間司法改革基金會備份。
